【裁判字號】    92,聲判,60
【裁判日期】    921218
【裁判案由】    聲請交付審判
【裁判全文】
臺灣士林地方法院刑事裁定                          九十二年度聲判字第六號
    聲  請  人
    即告訴人    甲○○
                丙○○
    共      同
    代  理  人  劉立鳳律師
    被      告  乙○○
右列聲請人因告訴被告偽造文書案件，不服臺灣高等法院檢察署檢察長於中華民國九
十二年七月三日駁回再議之處分（九十二年度上聲議字第二八三六號），聲請交付審
判，本院裁定如左：
    主  文
聲請駁回。
    理  由
一、本件聲請人以被告乙○○涉犯偽造文書罪嫌，向臺灣士林地方法院檢察署檢察官
    提出告訴，經該檢察署檢察官以九十二年偵字第一二０二號為不起訴處分後，聲
    請人不服而聲請再議，經臺灣高等法院檢察署檢察長以九十二年度上聲議字第二
    八三六號處分書，以聲請再議為無理由而駁回，合先敘明。
二、聲請交付審判意旨略以：被告朱春蕙雖為全映公司之負責人，但實際負責人則為
    被告乙○○，尤其被告乙○○、朱春蕙為夫妻關係，則被告乙○○對其妻朱春蕙
    如何能取得聲請人「丙○○」、「甲○○」二人之簽名，豈有可能毫不知情？況
    被告乙○○、朱春蕙早已處心積慮欲解散全映公司，故渠等就偽造聲請人「丙○○」、「甲○○」之簽名，盜用其二人留存於公司之印章，再行使該偽造之股東
    同意書等行為，應有共犯之意思聯絡。而被告朱春蕙之自首，除圖求減輕其刑責
    外，實有脫免其夫即被告乙○○刑責之手段，是檢察官遽依被告朱春蕙之片面供
    述，未為詳究渠等在偵查中矛盾之供述，即率為被告乙○○不起訴處分，並駁回
    再議之聲請，顯有疏誤云云。
三、按告訴人不服上級法院檢察署檢察長或檢察總長認再議為無理由而駁回之處分者
    ，得於接受處分書後十日內委任律師提出理由狀，向該管第一審法院聲請交付審
    判。法院認為交付審判之聲請不合法或無理由者，應駁回之。刑事訴訟法第二百
    五十八條之一、第二百五十八條之三第二項前段，分別定有明文。又向法院聲請
    交付審判，係新增對於「檢察官不起訴或緩起訴裁量權」制衡之一種外部監督機
    制，法院僅就檢察官所為不起訴或緩起訴之處分是否正確加以審查，以防止檢察
    機關濫權，法院並非檢察官之延伸，法院亦不負擔偵查之作為。依此立法精神，
    同法第二百五十八條第三項規定法院審查聲請交付審判案件時「得為必要之調查
    」，其調查證據之範圍，自應以偵查中曾顯現之證據為限；而同法第二百六十條
    對於不起訴處分已確定或緩起訴處分期滿未經撤銷因發現新事實新證據者得再行
    起訴之規定，其立法理由說明該條所謂不起訴處分已確定者，包括「聲請法院交
    付審判復經駁回者」之情形在內，是前述「得為必要之調查」，其調查證據範圍
    ，更應以偵查中曾顯現之證據為限，不得就告訴人新提出之證據再為調查，亦不
    得蒐集偵查卷以外之證據，否則，將與刑事訴訟法第二百六十條之再行起訴規定
    ，混淆不清，亦將使法院兼任檢察官而有回復「糾問制度」之虞；且法院裁定交
    付審判，即如同檢察官提起公訴使案件進入審判程序，是法院裁定交付審判之前
    提，必須偵查卷內所存證據已符合刑事訴訟法第二百五十一條第一項規定「足認
    被告有犯罪嫌疑」檢察官應提起公訴之情形，亦即該案件已經跨越起訴門檻，否
    則，縱或法院對於檢察官所認定之基礎事實有不同判斷，但如該案件仍須另行蒐
    證偵查始能判斷應否交付審判者，因交付審判審查制度並無如同再議救濟制度得
    為發回原檢察官續行偵查之設計，法院仍應依同法第二百五十八條之三第二項前
    段規定，以聲請無理由裁定駁回。
四、本件聲請人雖以前揭理由認被告乙○○涉有偽造文書之罪嫌，而向本院聲請交付
    審判。然前揭不起訴處分書及聲請再議處分書已就聲請人於偵查時提出之告訴理
    由予以斟酌，並詳加論述所憑證據及其認定之理由，關於此點，業經本院依職權
    調閱前開偵查卷宗查核無誤。聲請人雖仍執陳詞向本院聲請交付審判，惟查：
（一）按犯罪事實應依證據認定之，無證據不得推定其犯罪事實，刑事訴訟法第一百
      五十四條定有明文。又告訴人之告訴，係以使被告受刑事追訴為目的，是其陳
      述是否與事實相符，仍應調查其他証據以資審認（最高法院五十二年台上字第
      一三００號判例參照）。聲請人認被告乙○○與朱春蕙係夫妻，故渠等就偽造
      聲請人「丙○○」、「甲○○」之簽名，盜用其印章，再行使該偽造之股東同
      意書等行為，應有共犯之意思聯絡云云。經查，被告乙○○堅詞否認前揭偽造
      文書犯行，被告乙○○於警訊中供稱：伊僅在同意書上簽自己的姓名及代其哥
      哥許崇釧簽名，其他並不清楚等語；且同案被告許崇釧於偵查中供稱：伊知道
      全映公司解散一事，都交給乙○○處理，並同意乙○○簽名，但不知同意書內
      另外二人之簽名為何人簽的等語（見九十二年偵字第一二０二號偵查卷第一０
      一頁）；另同案被告朱春蕙就其如何於「全映事業有限公司股東同意書」上偽
      造聲請人二人之簽名及盜用其印章等情節，業據其於偵查中供述：「（問：被
      告許琮釧與乙○○是否知悉或參與與偽造？）他們都不知道。我是先讓我先生
      簽，簽完之後我才偽造」、「（問：該公司實際負責人為何？）我是掛名的負
      責人」、「（既為掛名的負責人，為何公司解散由你來做？）因為我是負責人
      ，而且我不願意和公司有糾葛」、「（問：結束公司時有無跟乙○○說？）大
      家都知道」、「（問：偽造同意書時大家都知道否？）被告乙○○不知道。
      九十一年初的時候就有討論過要解散，但都沒有動作，後來甲○○因為和先生
      有財務糾紛，所以我才決定辦理解散」等語（見九十二年偵字第一二０二號偵
      查卷第五十九、一三０頁），足見被告乙○○係先簽名後才交由朱春蕙處理，
      對於朱春蕙偽造「丙○○」、「甲○○」一事並不知情，且尚查無證據顯示被
      告乙○○與朱春蕙共同偽造文書所關聯之證據，是自難以被告乙○○身為全映
      公司之實際負責人、董事，即謂其對朱春蕙偽造「丙○○」、「甲○○」之事
      知情。
（二）另細繹該同意書上之「丙○○」及「甲○○」簽名，與同案被告朱春蕙於九十
      二年二月二十日偵查時當庭所書寫「丙○○」及「甲○○」各十遍之筆跡相似
      ，而與被告許崇釧及乙○○二人分別於九十二年二月二十日、同年四月二日當
      庭所書寫「丙○○」及「甲○○」之筆跡不同，有其三人所寫之筆跡在卷可參
      ，足認同案被告朱春蕙供述為真正。綜核本案所有卷證資料，均不足以證明被
      告乙○○知情被告朱春蕙偽造聲請人丙○○、甲○○二人之簽名，並盜用其二
      人之印章，或有與被告朱春蕙共犯本件偽造文書之罪行，是聲請人甲○○、丙○○於聲請再議狀上之指稱被告乙○○及朱春蕙等行為，應有共犯之意思聯絡
      ，及同案被告朱春蕙之自首，實有脫免其夫即被告乙○○刑責之手段云云，經
      核與本件之卷證資料不符，純屬聲請人個人片面臆測之詞，實不足採為不利被
      告乙○○之論據，復查無其他證據證明，尚難僅以聲請人所提出之推測，遽認
      被告乙○○有與朱春蕙涉有前揭共同偽造文書之犯意聯絡，自難對被告乙○○
      繩以前揭偽造文書之罪責。
五、綜上所述，原不起訴處分書及聲請再議處分書既已詳予調查偵查卷內所存證據，
    並敘明所憑證據及判斷理由，既無積極證據證明被告乙○○涉有聲請人所指訴之
    偽造文書犯行，尚難以聲請人之片面指訴，遽認被告涉有本件犯行；且原處分所
    載證據取捨及事實認定之理由，尚無違背經驗法則或論理法則之情事，是原檢察
    官及臺灣高等法院檢察署檢察長以被告犯罪嫌疑不足，分別予以不起訴處分及駁
    回再議之聲請，並無不當。本件聲請交付審判意旨仍執陳詞，對於原處分漫加指
    摘求予審判，顯無理由，應予駁回。
六、依刑事訴訟法第二百五十八條之三第二項前段，裁定如主文。
中      華      民      國    九十二    年     十二     月     十八     日
                                    臺灣士林地方法院刑事第三庭
                                        審判長法  官  雷  雯  華
                                              法  官  吳  祚  丞
                                              法  官  王  俊  雄
右正本證明與原本無異。
本件不得抗告。
                                              書記官  許  秋  莉
中      華      民      國    九十二    年     十二     月    二十三    日


司法院資訊處製作；財團法人民間司法改革基金會備份。
